臺灣高等法院刑事判決　　　　　　　　95年度上訴字第4741號
上　訴　人
即　被　告　乙○○
　　　　　　　　　（現另案於臺灣臺北監獄臺北分監執行中）
上列上訴人即被告因誣告案件，不服臺灣板橋地方法院九十五年
度訴字第一五二二號，中華民國九十五年十月十二日第一審判決
（起訴案號：臺灣板橋地方法院檢察署九十五年度偵字第一一二
八三號），提起上訴，本院判決如下：
    主  文
上訴駁回。
    事  實
一、乙○○前因違反懲治盜匪條例案件，經臺灣桃園地方法院以
    七十九年度訴字第八三０號判處有期徒刑七年六月確定；又
    因違反肅清煙毒條例案件，由同法院以八十年度訴字第四五
    ０號判處有期徒刑二年確定，嗣經減刑為一年四月，並與前
    開宣示之有期徒刑七年六月合併定應執行刑八年二年，於民
    國八十七年十二月十四日因假釋期滿未經撤銷而視為執行完
    畢（此部分不構成累犯）。其尚因施用毒品違反毒品危害防
    制條例案件，經臺灣板橋地方法院以九十二年度訴字第二六
    一五號判處有期徒刑六月確定，甫於九十三年十月二十九日
    執行完畢（此部分構成累犯）。復因施用毒品違反毒品危害
    防制條例案件，先後經臺灣板橋地方法院以九十四年度訴字
    第二二０八號、九十五年訴字第三七五號，分別判處有期徒
    刑七月、三月及十月確定，經定應執行刑為一年六月，現仍
    執行中（此部分不構成累犯）。
二、乙○○因違反毒品危害防制條例案件，於九十四年十一月二
    日十七時五十分許（起訴書及原判決誤載為十八時十分），
    在臺北縣三峽鎮○○路與中園街口，為時任職臺北縣政府警
    察局三峽分局湖山派出所之警員甲○○（現任職桃園縣警察
    局桃園分局大樹派出所）及吳國豪查獲，並自其身上起獲第
    一級毒品海洛因乙包（驗餘後淨重０．０三公克），而移送
    臺灣板橋地方法院檢察署檢察官偵辦（嗣經檢察官提起公訴
    ，由臺灣板橋地方法院於九十五年三月二十二日以九十五年
    度訴字第三七五號判處有期刑十月確定）。詎乙○○猶不知
    悔改，因不滿遭遭警員甲○○及吳國豪查獲，竟意圖使該二
    人受刑事處分，於九十五年一月五日向臺灣板橋地方法院檢
    察署提出「自訴狀」，指訴甲○○及吳國豪（於自訴狀中表
    明為查獲之警員，即吳國豪），指訴上開二人於前開時、地
    ，酒後無故駕車衝撞其所騎乘之機車，將其押制在地上並銬
    上手銬痛打，且以幾乎脫光衣褲之方式搜查其全身，並搜查
    其機車，嗣因未搜獲任何東西，甲○○竟自行拿出一小包毒
    品，硬說是其所有，並用警棍大力敲打其頭部，再將其押上
    二人所駕駛之小客車，帶至警察局作筆錄，復於筆錄上虛偽
    登載係其自動交出毒品等語之不實內容，以此誣告警員甲○
    ○、吳國豪二人涉犯瀆職及偽造文書罪嫌。
三、案經甲○○告發，由臺灣板橋地方法院檢察署檢察官偵查起
    訴。
    理  由
壹、程序方面：
    按被告以外之人於審判外之言詞或書面陳述，除法律有規定
    者外，不得作為證據；又被告以外之人於審判外之陳述，雖
    不符合同法第一百五十九條之一至第一百五十九條之四之規
    定，但經當事人於審判程序同意作為證據，法院審酌該言詞
    陳述或書面陳述作成時之情況，認為適當者，亦得為證據。
    當事人、代理人或辯護人於法院調查證據時，知有第一百五
    十九條第一項不得為證據之情形，而未於言詞辯論終結前聲
    明異議者，視為有前項之同意，刑事訴訟法第一百五十九條
    第一項及第一百五十九條之五分別定有明文。經查，本判決
    下列所引用之各該被告以外之人於審判外之陳述（包含書面
    陳述），除公務員職務上製作之紀錄文書並無顯不可信之情
    況，依刑事訴訟法第一百五十九條之四第一款規定，有證據
    能力外，其餘屬傳聞證據部分，檢察官及被告於本院準備程
    序及審判期日中均明示同意此部分之證據有證據能力，且迄
    至言詞辯論終結前亦未撤回前開同意，本院審酌上開證據資
    料製作時之情況，尚無違法不當及證明力明顯過低之瑕疵，
    亦認為以之作為證據應屬適當，故揆諸前開規定，爰依刑事
    訴訟法第一百五十九條之五規定，認前揭證據資料均有證據
    能力，合先敘明。
貳、實體方面：
一、訊據上訴人即被告乙○○固坦承具狀告發甲○○及吳國豪涉
    犯瀆職及偽造文書罪嫌之事實不諱，但矢口否認被訴誣告之
    犯行，辯稱：伊所告發之事均屬實情，並無虛構情節誣告警
    員犯罪云云。
二、惟查：
    （一）被告於九十五年一月五日向臺灣板橋地方法院檢察署
          提出「自訴狀」，指訴時任職臺北縣政府警察局三峽
          分局湖山派出所之警員甲○○（現任職桃園縣警察局
          桃園分局大樹派出所），及吳國豪於九十四年十一月
          二日「十八時十分許」（自訴狀誤載時間，應係十七
          時五十分），在臺北縣三峽鎮○○路與中園街口，酒
          後無故駕車衝撞其所騎乘之機車後，將之壓制在地上
          並銬上手銬痛打，且以幾乎脫光衣褲之方式搜查其全
          身，並搜查其機車，因未搜獲任何東西，警員甲○○
          竟自行拿出一小包毒品，硬說是其所有，並用警棍大
          力敲打其頭部，再將其押上其二人所駕駛之小客車，
          帶至警察局作筆錄；復於其筆錄上虛偽登載係其自動
          交出毒品等語之內容，具狀向臺灣板橋地方法院檢察
          署檢察官告發其二人涉犯瀆職及偽造文書罪嫌等情，
          業據被告供承在卷，並有其於九十五年一月五日所提
          出之「自訴狀」乙份存卷可據（見九十五年度他字第
          四四四號卷第一頁）。又被告於上述時、地，為警員
          甲○○及吳國豪查獲涉犯毒品危害防制條例案件，經
          移送臺灣板橋地方法院檢察署檢察官以九十五年度毒
          偵字第四九號偵查後提起公訴，臺灣板橋地方法院審
          理後，於九十五年三月二十二日以九十五年度訴字第
          三七五號判處有期刑十月確定，此亦經證人甲○○及
          吳國豪證述明確，復有臺北縣政府警察局三峽分局九
          十四年十一月二日北縣警峽刑字第０九四００二九五
          四一號刑事案件移送書與上述起訴書、判決書，及臺
          灣高等法院被告前案紀錄表存卷足稽。而被告於上開
          訴狀中，就所告發之對象雖記載為「被告甲○○」、
          「阿邦警員及另一名警員」，並未明指係「吳國豪」
          ，惟被告當時之真意即在對於九十四年十一月二日十
          七時五十分許，在臺北縣三峽鎮○○路與中園街口逮
          捕自己之警員甲○○及吳國豪告發，僅因具狀當時尚
          不知其等姓名而無法正確記載，此經被告於原審自陳
          明確，足認被告告發之對象確為甲○○及吳國豪無訛
          。另其所告發之上開案件，嗣經檢察官偵查後以犯罪
          嫌疑不足，而於九十五年三月十六日簽結，此亦有九
          十五年度他字第四四四號簽文在卷可憑。
  　（二）本件警員甲○○及吳國豪二人，係因接獲他人檢舉略
    　　　謂「綽號黑人之乙○○在該處販毒」，而駕駛自用小
　　　　　客車至現場查訪，發現被告與檢舉對象相符後，即駕
　　　　　車上前表明身分，並在被告所騎乘機車前方予以攔截
　　　　　，兩車因而發生碰撞，因被告作勢逃跑，乃將之壓制
　　　　　在地並命其提出證件查核身分，被告自口袋中取出證
  　　　　件時，適為其等看見其內有乙包毒品及現款，乃予以
　　　　　扣押並為被告上手拷，再由其二人中一人向現場附近
　　　　　之檳榔攤老闆娘游秀枝索取塑膠袋盛裝後，將被告帶
　　　　　回派出所進行調查等情，亦經證人甲○○及吳國豪於
  　　　　原審審理中結證在卷（見原審卷第三十八頁）。雖其
　　　　　二人就部分攔查細節及究係由何人向附近攤商索取塑
　　　　　膠袋使用等情，所述並非完全一致，然就該案依檢舉
  　　　　至現場攔查被告並發現其身上攜有毒品而予以逮捕之
　　　　　主要事實，渠等所述則無二致。又現場目睹逮捕過程
　　　　　之證人游秀枝亦於原審到庭證稱：當時甲○○、吳國
　　　　　豪所駕自用小客車與被告所駕機車撞擊後，甲○○及
　　　　　吳國豪跳下來，其中一人高喊「不要讓他跑掉」，二
  　　　　人並將被告壓在地上，之後其中一人便前來向其索取
　　　　　塑膠袋，當時其見該員手上拿著手機、錢及袋狀白色
　　　　　物品，其等拿到塑膠袋後便離開等語（見原審卷第七
  　　　　十一頁）。雖其另證稱：當時所見員警手上之白色袋
　　　　　狀物有二、三包，非僅有一包云云，惟其於九十五年
　　　　　二月二十二日偵查中檢察官訊問時即已明確證陳：當
  　　　　時警員手上拿著千元鈔、手機及一小包白色物品等物
　　　　　（見九十五年度他字第四四四號偵查卷第二十二頁）
　　　　　，就所見白色袋狀物之數量部分顯與審理中所為上開
　　　　　證述有所出入，然審酌其與被告及警員均無利害關係
  　　　　，當無故為不實證述而偏坦其中一方之理。惟其於偵
　　　　　查中為上開證述之時距案發僅三月，相較於在審理中
　　　　　證述之時距案發已長達十月之情以觀，其在偵查中所
  　　　　為證述因距案發未久，記憶應較新鮮深刻，而其在審
　　　　　理中所為是項證述諒係因時隔過久而有記憶欠詳之虞
　　　　　，自應以其偵查中之證述較為可採，則證人游秀枝上
  　　　　開證述亦與證人甲○○及吳國豪所為逮捕與扣押物品
　　　　　之過程相為合致，若甲○○及吳國豪有栽贓之舉，應
　　　　　係早有準備，豈有臨時向附近攤商要求索取塑膠袋用
  　　　　以盛裝毒品之理，況警員茍有所指訴之栽贓不法行為
　　　　　，衡情當應隱密而為，或係將被告帶回派出所查證時
　　　　　為之，絕無在馬路上之公開場所公然行之，甚至手持
　　　　　欲栽贓之毒品向附近攤商索取塑膠袋，暴露其不法行
  　　　　徑之理。是依證人甲○○、吳國豪及游秀枝上開證述
　　　    ，已難認被告所辯屬實。
  　（三）抑有進者，被告上開違反毒品危害防制條例案件經查
　　　　　獲後，對扣案海洛因一包（驗餘淨重０．０三公克）
　　　　　確係員警自其所著長褲口袋中起獲而為其所有之事實
　　　　　，迭據被告於九十四年十一月二日警詢、同日檢察官
　　　　　訊問及臺灣板橋地方法院九十五年度訴字三七五號案
　　　　　件於九十五年三月十五日審理時均供承一致明確。雖
　　　　　被告辯稱：伊當時係因驗尿結果已有毒品陽性反應，
  　　　　其縱就該扣案毒品予以否認亦無實益，乃予以承認為
　　　　　其所有云云。惟其於偵查中為上開供述時，其尿液檢
  　　　　體尚未送驗，然仍向檢察官坦承扣案海洛因為其所有
　　　　　，顯與其上開置辯有所出入。又該案經警將被告遭查
　　　　　獲時所採集之尿液囑託驗定結果，呈海洛因進入人體
　　　　　後之代謝物嗎啡陽性反應，此有臺北縣政府警察局三
  　　　　峽分局查獲毒品危害防制條例案姓名對照表，與臺灣
　　　　　檢驗科技股份有限公司九十四年十一月十七日編號Ｃ
　　　　　Ｈ２００５Ｂ０３６５號「濫用藥物尿液檢驗報告」
　　　　　各乙份在卷可稽，則單獨依該項驗尿結果已足認定被
　　　　　告於採尿前二十六小時內確有施用第一級毒品之犯行
  　　　　，被告已有多次違反毒品危害防制條例之偵審經驗，
　　　　　不能諉為不知，被告於該案既已自白施用毒品，縱其
　　　　　否認扣案海洛因為其所有，法院判決時亦僅需將該毒
　　　　　品排除於認定事實證據之列，並不為沒收之諭知即可
　　　　　，對被告該件施用毒品犯罪之事實認定與量刑均無影
　　　　　響，被告實無獨就該扣案物品故為不實承認之必要與
  　　　　實益。
    （四）被告係於九十五年一月五日具狀指遭警員栽贓，惟其
          所涉毒品案件於九十五年三月十五日在臺灣板橋地方
          法院開庭時，隻字未提，且對所提示調查之筆錄亦無
          意見，並稱海洛因係其所有，有該次審判筆錄附卷可
          憑，益見被告所指遭栽贓、偽造文書之情節不實。
  　綜上所述，依證人甲○○、吳國豪、游秀枝之證述，與被告
    於另案毒品危害防制條例案件中所為之供述相互以參，足認
　　該案扣得之海洛因確為證人甲○○、吳國豪於上開時地自被
　  告身上所查獲，則被告明知於此，仍指陳該扣案毒品非其所
    有，係受警員甲○○、吳國豪栽贓之不實內容，具狀向臺灣
　　板橋地方法院檢察署檢察官提出告訴，顯係意圖使甲○○、
 　 吳國豪二人受刑事處分而捏造不實內容誣告渠二人涉犯瀆職
　　及偽造文書罪嫌，被告所辯顯屬事後卸責之詞，不足採信。
  　本案事證明確，被告誣告犯行洵堪認定，應予依法論科。
三、被告意圖他人受刑事處分，向該管公務員誣告，核其所為，
    係犯刑法第一百六十九條第一項之誣告罪。又誣告罪為妨害
    國家審判權之罪，故就其性質而論，直接受害者係國家，即
    國家之審判事務，每因誣告而為不當之進行，至個人受害，
    乃國家進行不當審判事務所發生之結果，與誣告行為不生直
    接之關係，故被告雖以一訴狀誣告二人，仍僅能成立一誣告
    罪。又被告行為後，刑法部分條文業於九十四年二月二日經
    總統以華總一義字第０九四０００一四九０一號令修正公布
    ，並自九十五年七月一日起生效施行。而修正前刑法第四十
    七條有關「累犯」原規定：受有期徒刑之執行完畢，或受無
　　期徒刑或有期徒刑一部之執行而赦免後，五年以內再犯有期
  　徒刑以上之罪者，為累犯，加重本刑至二分之一。修正後刑
    法第四十七條雖增定第二項，並將第一項修正為受徒刑之執
    行完畢，或一部之執行而赦免後，五年以內「故意」再犯有
    期徒刑以上之罪者，為累犯，故如因被告「故意犯罪」之情
    形，無論依據修正前、後之規定，均將成立累犯，亦即修正
    後之規定並未較有利於被告，依刑法第二條第一項前段「從
    舊從輕」之規定，應適用修正前之規定。本案被告前因施用
    毒品違反毒品危害防制條例案件，經臺灣板橋地方法院以九
    十二年度訴字第二六一五號判處有期徒刑六月確定，甫於九
    十三年十月二十九日執行完畢，此有臺灣高等法院被告前案
    紀錄表附卷足參，其於有期徒刑執行完畢後五年以內，再「
    故意」犯本件最重本刑為有期徒刑以上之罪，為累犯，應依
    修正前刑法第四十七條之規定加重其刑。
四、原審詳加調查，依刑法第二條第一項前段、第一百六十九條
    第一項、修正前第四十七條之規定，並審酌被告有前述犯罪
    紀錄，素行非佳，教育程度為國民中學肄業（參被告警詢筆
    錄教育程度欄之記載），智識程度並無明顯較一般人不足之
    情形，其因施用毒品遭警查獲後，竟不知悔悟猶誣指承辦員
    警栽贓，犯罪動機與行為方式至為可訾，並浪費國家犯罪偵
    查資源，告發人等亦因此無端受刑事偵查，尤應予以相當之
    非難，不宜輕縱，並其犯罪後之態度等一切情狀，量處有期
    徒刑一年，認事用法並無違誤，量刑亦屬妥適。被告猶執陳
    詞上訴否認犯行，本院依諸前揭說明，並審酌被告誣告瀆職
    、偽造文書等罪之刑度，認被告上訴並無理由，應駁回之。
據上論斷，應依刑事訴訟法第三百六十八條判決如主文。
本案經檢察官周誠南到庭執行職務。
中　　華　　民　　國　　96　　年　　2 　　月　　27　　日
                  刑事第四庭  審判長法  官  蔡秀雄
                                    法  官  陳國文
                                    法  官  鄭水銓
以上正本證明與原本無異。
如不服本判決，應於收受送達後十日內向本院提出上訴書狀，其
未敘述上訴之理由者，並得於提起上訴後十日內向本院補提理由
書狀（均須按他造當事人之人數附繕本）。
                                    書記官  劉貞達
中　　華　　民　　國　　96　　年　　2 　　月　　27　　日
錄本案論罪科刑法條全文
刑法第一百六十九條：
意圖他人受刑事或懲戒處分，向該管公務員誣告者，處七年以下
有期徒刑。
意圖他人受刑事或懲戒處分，而偽造、變造證據，或使用偽造、
變造之證據者，亦同。
